最高法院刑事判決　　　　　　九十四年度台上字第六七０三號
　　上　訴　人　甲○○
　　　　　　　　　　　　52號.
上列上訴人因誣告案件，不服台灣高等法院台中分院中華民國九
十四年九月六日第二審更審判決（九十四年度上更(一)字第一七五
號，起訴案號：台灣台中地方法院檢察署八十九年度偵字第一三
五一０號），提起上訴，本院判決如下：
　　主　文
上訴駁回。
　　理　由
按刑事訴訟法第三百七十七條規定，上訴於第三審法院，非以判
決違背法令為理由，不得為之。是提起第三審上訴，應以原判決
違背法令為理由，係屬法定要件。如果上訴理由狀並未依據卷內
訴訟資料，具體指摘原判決不適用何種法則或如何適用不當，或
所指摘原判決違法情事，顯與法律規定得為第三審上訴理由之違
法情形，不相適合時，均應認其上訴為違背法律上之程式，予以
駁回。本件原判決認定上訴人甲○○為台中縣大雅鄉○○路清發
有限公司（下稱清發公司）負責人，明知該公司所有Ｘ九－六八
四三號自用小貨車送交台中縣沙鹿鎮○○路「嘉鴻汽車修配廠」
修復後，該修配廠老闆娘唐玉芳及員工謝懷興於民國八十九年六
月十九日九時許，將小貨車駛至清發公司之發貨倉庫前，準備交
付，並向上訴人索取該次修車費及以前積欠之修車費共新台幣二
萬七千六百元。上訴人以清發公司未積欠修車費，拒不付款，唐
玉芳、謝懷興遂將該車開回修配廠留置。乃上訴人意圖使唐玉芳
及謝懷興受刑事處分，於同年七月二十五日代表清發公司向台中
縣警察局清水分局明秀派出所報案，捏稱唐玉芳、謝懷興於同年
六月間某日十時許，在上開發貨倉庫前竊取清發公司所有之小貨
車，誣指唐玉芳、謝懷興涉有共同竊盜罪嫌，請求依法處理。嗣
經台灣台中地方法院檢察署檢察官偵查結果，認唐玉芳、謝懷興
竊盜罪嫌不足，而為不起訴處分；上訴人聲請再議，復經駁回確
定。迨九十一年三月十五日，上訴人在台灣台中地方法院審理其
誣告案件時，始自白前情等情，爰撤銷第一審之判決，改判仍論
處上訴人意圖他人受刑事處分，向該管公務員誣告罪刑，已綜合
全部卷證資料，敘明其所憑之證據及認定理由，而以上訴人否認
犯罪所持之辯解為不足採，予以指駁綦詳。所為論敘，俱有卷存
之證據資料可資覆按，從形式上觀察，並無判決違背法令之情形
存在。按刑法第一百六十九條第一項之誣告罪，以意圖他人受刑
事或懲戒處分，而為虛偽之告訴，告發或報告即足成立。原判決
以上訴人向警方所為之申告，已指明「嘉鴻汽車修配廠」老闆娘
即唐玉芳及另一男子行竊清發公司所有之小貨車，其告訴之犯人
已可得而確定，警方受理報案後，即對唐玉芳及駕車之謝懷興所
涉竊盜罪嫌予以調查；且上訴人於唐玉芳、謝興懷竊盜罪嫌經不
起訴處分後，猶代表清發公司聲請再議，堅稱「若謂被告等（指
唐玉芳、謝懷興）毫無竊盜罪嫌，其誰能信？」等語，堪認唐玉
芳、謝興懷有受刑事處分之危險。又上訴人明知清發公司之小貨
車係因修車費糾紛而遭留置，仍虛捏事實，誣指唐玉芳及謝懷興
涉嫌竊盜，顯有誣告之故意。至上訴人雖以清發公司代表人之身
分提出告訴，但係誣告之實際行為人，尚不得因其非以自己之名
義為告訴人，藉以免責，已斟酌卷內訴訟資料，詳加論敘（見原
判決第五面第十一行至第六面第十九行）。上訴意旨仍執陳詞辯
解，漫謂上訴人係代表清發公司提出告訴，而非以自己之名義告
訴，自非誣告之犯罪主體；且其告訴時並未指定犯人，若有指定
犯人，亦僅指唐玉芳等語，徒就原審採證認事職權之適法行使，
及判決內已明白論斷之事項，憑己見任意指摘，不符第三審上訴
之法定要件。再，原判決謂上訴人因修車費之爭執，不知循民事
途徑解決，而出此下策；且報案之初，即因被害人抗辯，致警方
懷疑可能為修車費糾紛，已減少犯罪所生之危險（見原判決第七
面第十二行至第二十一行），旨在審酌上訴人之犯罪動機、目的
及犯罪後之態度等情狀，資為量刑之依據，非謂上訴人之誣告行
為，並無使唐玉芳等人受刑事處分之危險，其理由之論敘，亦無
齟齬，自無上訴意旨所稱判決所載理由矛盾之違法情形。又上訴
人是否積欠修車費？金額若干？與本件誣告罪之事實認定及法律
之適用無涉，上訴意旨執此爭辯，尤非第三審上訴之合法理由。
上訴意旨指摘之各節，均與法律規定得為第三審上訴理由之違法
情形，不相適合，其上訴為違背法律上之程式，應予駁回。
據上論結，應依刑事訴訟法第三百九十五條前段，判決如主文。
中　　華　　民　　國　九十四　年　 十一 　月　二十九　日
                      最高法院刑事第三庭
                          審判長法官  紀　俊　乾
                                法官  黃　正　興
                                法官  劉　介　民
                                法官  陳　東　誥
                                法官  孫　增　同
      本件正本證明與原本無異
                                      書  記  官
中　　華　　民　　國　九十四　年   十二 　月    一　　日
                                                     Y
